【裁判字號】    89,交訴,213
【裁判日期】    890808
【裁判案由】    公共危險等
【裁判全文】
臺灣臺南地方法院刑事判決                        八十九年度交訴字第二一三號
    公  訴  人  臺灣台南地方法院檢察署檢察官
    被      告  甲○○
右列被告因公共危險等案件，經檢察官提起公訴（八十九年度偵字第二一三七號、第
三三六二號），本院判決如左：
    主  文
甲○○服用酒類，不能安全駕駛動力交通工具而駕駛，處有期徒刑參月。又因過失傷
害人致重傷，處有期徒刑捌月。又駕駛動力交通工具肇事，致人傷而逃逸，處有期徒
刑壹年。應執行有期徒刑壹年玖月。
    事  實
一、甲○○於民國（下同）八十九年二月三日晚上，於酒後已不能安全駕駛動力交通
    工具之狀態下，竟仍駕駛車牌號碼Ｎ九─九四五七號自用小客車，沿台南縣仁德
    鄉○○村○○路由北往南方向行駛，於同日晚上九時五十分許，行經該路三段及
    太乙路交岔口時，其應注意汽車行進中駕駛人應注意車前狀況，並隨時採取必要
    之安全措施，及汽車駕駛人飲酒後其吐氣含酒精成份每公升超過０．二五毫克以
    上者，不得駕車。而依當時情形，亦無不能注意之情事，竟疏於注意及此，於酒
    後吐氣酒精成份遠逾上開標準後，仍貿然開車，致於前揭時地自後追撞同向在前
    騎乘車牌號碼ＮＫＪ─九二七號重型機車之乙○○，使乙○○人車倒地，受有頸
    椎受傷併雙下肢癱瘓、雙手腕以下乏力、第六胸椎及第三腰椎骨折之傷害，乙○
    ○並因此不良於行，長期臥床，形成重度肢障。甲○○則於肇事後將乙○○之機
    車（是時卡在甲○○之汽車下）拖行三百餘公尺後加速逃逸。嗣於同日晚上十時
    五十五分許，甲○○之汽車車牌因猛列撞擊而掉落肇事現場，甲○○欲返回撿拾
    時，為警查獲，並測得其吐氣中酒精濃度為０．九三毫克。
二、案經乙○○訴由台南縣警察局歸仁分局報請臺灣臺南地方法院檢察署檢察官偵查
    起訴。
     理  由
一、訊據被告甲○○對於右揭時、地酒後駕車肇事致告訴人乙○○受傷之事實均供承
    不諱，核與告訴人乙○○在警訊中指述及現場目擊證人吳建樺於警訊中證述之情
    節相符，並有道路交通事故調查報告表一份及現場照片十一幀在卷可稽，被告自
    白核與上開證據相符，堪信屬實。另訊之被告矢口否認有肇事逃逸犯行，辯稱：
    伊肇事之後繼續前行是要找公用電話報警，後來伊有回到肇事現場，伊回肇事地
    點是要看告訴人，並不是要撿車牌，所以伊並無逃逸之行為云云。經查，被告雖
    以前開情詞置辯，然本件車禍發生時，告訴人之機車係卡於被告汽車下方，且遭
    被告之汽車拖行達三百二十四公尺遠，並留有同距離之刮地痕，此有道路交通事
    故調查報告表一紙在卷可按，被告車輛於此情形下行駛必發出巨大之聲響，以常
    人之駕駛經驗，應即下車排除之，被告卻不顧上情，繼續行駛，若非要逃離現場
    ，何以致之？且證人吳建樺係告訴人之同事，於車禍前係騎機車行駛於告訴人機
    車後方，車禍發生後吳建樺見被告未下車處理反加速逃逸時，其乃騎乘機車自後
    追趕，卻仍讓被告逃脫一節，業於吳建樺於警訊中證述綦詳，足見被告於肇事後
    仍高速行駛，其有肇事逃逸之犯意甚明，再參之本件車禍地點為台南縣仁德鄉○
    ○路，為仁德鄉○○○○○街市，路旁商店林立，被告如欲打電話報警，隨處下
    車向商家請託即可，其卻逃逸無，所辯要找公用電話報警云云，顯係事後卸責
    之詞，委無足採。按汽車行駛時，駕駛人應注意車前狀況，並隨時採取必要之安
    全措施，道路交通安全規則第九十四條第三項定有明文。被告駕車自應注意上開
    規定，且依當時路面為乾燥柏油路，路況並無缺陷或障礙，路邊亦有路燈照明之
    客觀情況，又非不能注意，竟疏未注意車前狀況，致肇車禍，被告顯有過失。而
    告訴人乙○○確因本件車禍致頸椎受傷併雙下肢癱瘓、雙手腕以下乏力、第六胸
    椎及第三腰椎骨折之傷害，乙○○並因此不良於行，長期臥床，形成重度肢障等
    情，有高雄醫學大學附設中和紀念醫院函一紙及身心殘障手冊一紙附卷可憑，是
    被告之過失行為與告訴人之傷害間具有相當因果關係。另訊據被告甲○○對渠喝
    酒後，在右揭時地駕車肇事等情供認不諱，復有被告為警施以酒精測試之紀錄單
    一紙在卷足憑。按刑法第一百八十五條之三所規定：「服用酒類，不能安全駕駛
    動力交通工具而駕駛者」，其構成要件係「服用酒類」、「不能安全駕駛動力交
    通工具而駕駛」，二者之範圍不能謂完全不明確，其「可能的文義」仍可透過刑
    法論理解釋之原則究明，至於飲用酒類後如何程度始能謂「不能安全駕駛動力交
    通工具而駕駛」，則有賴檢察官舉證，並由刑事司法實務以判決先例予以補充，
    不能以該項規定之語義內容有某種程度之不明確，即謂該一規定違反罪刑法定之
    原則。依台灣高等法院檢察署所彙編之刑法第一百八十五條之三酒後駕車「不能
    安全駕駛」認定標準之相關論文資料一書中，台大醫學院吳木榮醫師、台北醫學
    院附設醫院蔡尚穎醫師、中央警察大學交通學系暨交通管理研究所程玉傑先生、
    蔡中志教授等人於彼等之研究著作中，均對血液中、呼氣中酒精之濃度對汽車駕
    駛人之影響提出報告，如血液中酒精濃度在三０至五０ｍｇ＼ｄＬ（毫克＼一百
    毫升）時，駕駛能力變差，在五０至一００ｍｇ＼ｄＬ時，多話、大笑、感覺障
    礙，一００至一五０ｍｇ＼ｄＬ時，說話含糊、腳步不穩、可能會噁心，一五０
    至二００ｍｇ＼ｄＬ時，明顯酒醉、噁心、步履蹣跚，二００至三００ｍｇ＼ｄ
    Ｌ時，呆滯木僵、嘔吐、可能昏迷（而呼氣中酒精濃度與血液中酒精濃度之換算
    ，可藉由一轉換因子予轉換，其範圍介於二千至二千三百之間，此乃因個人體質
    差異而有所不同），凡此均載明於上開彙編文集中。本件被告甲○○之呼氣中酒
    精濃度為０．九三ｍｇ＼Ｌ，有前述酒精濃度測試單一紙附卷可參，茲以最低值
    之轉換因子二千計算，０．九三ｍｇ＼Ｌ＝０．０九三ｍｇ＼ｄＬ，乘以二千經
    計算為一八六ｍｇ＼ｄＬ，亦即依常人之反應，會有明顯酒醉、噁心、步履蹣跚
    之情形，參以被告酒後開車追撞告訴人之事實，顯見被告當時之注意力已無法集
    中，飲酒確已造成影響其判斷力及肢體協調能力，其不能安全駕駛甚明，本案事
    證明確，被告犯行均堪確認，應依法論處。
二、按告訴人乙○○因本件車禍受有前揭傷害，因此不良於行，長期臥床，形成重度
    肢障，此顯已構成身體難治之傷害，為重傷害，核被告甲○○所為，係犯刑法第
    二百八十四條第一項後段之過失致重傷害罪、第一百八十五條之三服用酒類不能
    安全駕駛罪及第一百八十五條之四之駕駛動力交通工具肇事致人傷而逃逸罪。其
    所犯上開三罪間，罪名互殊，犯意各別，應予分論併罰。被告酒醉駕車肇事致人
    於死，應依道路交通管理處罰條例第八十六條第一項規定加重其刑。爰審酌被告
    之品性、過失程度、肇事後逃逸嚴重危害社會安全，所為犯行致告訴人形成重度
    肢障、犯罪後就肇事逃逸行為猶飾詞狡辯，難認已有悔意，且未能與告訴人達成
    民事和解等一切情狀，分別量處如主文所示之刑，並定其應執行之刑，以示懲儆
    。
三、據上論斷，應依刑事訴訟法第二百九十九條第一項前段、刑法第一百八十五條之
    三、第二百八十四條第一項、第一百八十五條之四、第五十一條第五款，道路交
    通管理處罰條例第八十六條第一項、罰金罰鍰提高標準條例第一條前段，判決如
    主文。
本案經檢察官吳勇輝到庭執行職務。
中    華    民    國      八十九      年      八      月       八       日
                                臺灣臺南地方法院交通法庭
                                        法  官  黃  光  進
右正本證明與原本無異。
如不服本判決，應於判決送達後十日內向本院提出上訴狀( 應附繕本 )。
                                        書記官  黃  富  煜
中    華    民    國      八十九      年      八      月       九       日
附錄本案論罪科刑法條全文：
刑法第一百八十五條之四
駕駛動力交通工具肇事，致人死傷而逃逸者，處六月以上五年以下有期徒刑。
刑法第一百八十五條之三
服用毒品、麻醉藥品、酒類或其他相類之物，不能安全駕駛動力交通工具而駕駛者，
處一年以下有期徒刑、拘役或三萬元以下罰金。
刑法第二百八十四條第一項
因過失傷害人者，處六月以下有期徒刑、拘役或五百元以下罰金，致重傷者，處一年
以下有期徒刑、拘役或五百元以下罰金。


司法院資訊處製作；財團法人民間司法改革基金會備份。
